臺灣彰化地方法院刑事判決　　　　　　　96年度訴字第1277號
公　訴　人　臺灣彰化地方法院檢察署檢察官
被　　　告　甲○○
　　　　　　　　　　（現因另案羈押在臺灣彰化看守所）
上列被告因違反毒品危害防制條例案件，經檢察官提起公訴（96
年度毒偵字第2294號），本院依簡式審判程序判決如下：
    主  文
甲○○施用第一級毒品，累犯，處有期徒刑捌月，扣案之鏟管壹
支、注射針筒伍支、湯匙貳支均沒收；又施用第二級毒品，累犯
，處有期徒刑伍月，扣案甲基安非他命參包（毛重約壹點貳陸公
克）沒收銷燬之。應執行有期徒刑壹年，扣案之甲基安非他命參
包（毛重約壹點貳陸公克）沒收銷燬之，扣案之鏟管壹支、注射
針筒伍支、湯匙貳支均沒收。
    犯罪事實
一、甲○○前因違反毒品危害防制條例案件，經臺灣南投地方法
    院以93年度訴字第169 號刑事判決判處有期徒刑10月確定，
    於民國94年5 月10日縮短刑期執行完畢。又因施用毒品案件
    ，經依臺灣南投地方法院91年度毒聲字第388 號裁定送觀察
    、勒戒後，認有繼續施用毒品傾向，令入戒治處所施以強制
    戒治後，於92年11月20日因停止戒治付保護管束期滿未經撤
    銷，視為執行完畢。詎仍不知悔改，明知海洛因、甲基安非
    他命業經公告列為毒品危害防制條例第2 條第2 項所列管之
    第1 級、第2 級毒品，不得非法持有、施用，5 年內復基於
    施用第1 級毒品海洛因之犯意，於96年5 月8 日中午12時許
    ，在其位於彰化縣北斗鎮○○里○○路58巷22號居所，以將
    海洛因加水混合後以注射針筒注射體內之方式，施用第1 級
    毒品海洛因1 次；又另基於施用第2 級毒品甲基安非他命之
    犯意，於96年5 月6 日凌晨12時許，在上揭居所，以將甲基
    安非他命放置在玻璃球吸食器上燒烤，並吸食其霧化氣體之
    方式，施用第2 級毒品甲基安非他命1 次。嗣於96年5 月8
    日下午5 時40分許，在上揭居所為警持本院核發之搜索票執
    行搜索勤務時查獲，並扣得第2 級毒品甲基安非他命3 包（
    毛重共計約1.26公克）、鏟管1 支、注射針筒5 支、湯匙2
    支及與本案無關之第1 級毒品海洛因17包（毛重共計約9.22
    公克）等物（甲○○涉犯販賣毒品案件尚在偵查中）。嗣經
    警採集其尿液送驗，結果呈嗎啡及甲基安非他命陽性反應，
    始查悉上情。
二、案經彰化縣警察局北斗分局報請臺灣彰化地方法院檢察署檢
    察官偵查起訴。
    理  由
一、本件被告所犯係死刑、無期徒刑、最輕本刑為3 年以上有期
    徒刑以外之罪，其於準備程序就前揭被訴事實為有罪之陳述
    ，經受命法官告知簡式審判程序之旨，並聽取其與公訴人之
    意見後，本院認無不得或不宜改依簡式審判程序進行之處，
    爰依刑事訴訟法第273 條之1 第1 項、第284 條之1 ，裁定
    本案由受命法官獨任進行簡式審判程序，合先敘明。
二、上揭犯罪事實，迭據被告於警詢及本院審理時（參見本院96
    年8 月16日審判筆錄）坦承不諱，且其於96年5 月8 日為警
    查獲時採驗之尿液，經臺灣彰化地方法院檢察署委託警方送
    請詮昕科技股份有限公司檢驗結果，呈嗎啡、甲基安非他命
    陽性反應，此有該公司96年5 月18日編號00000000號濫用藥
    物尿液檢驗報告1 紙、委託驗尿代號與真實姓名對照認證單
    1 紙附卷可稽。參諸醫學臨床實驗及根據英國藥學會出版之
    文獻Clarke's Isolation and Identification of Drugs乙
    書第293 頁載：海洛因經注射入人體後，在體內迅速水解成
    6-Monoacety I morphine，再緩緩繼續水解成嗎啡，然後再
    循嗎啡之代謝方式排出，同書第431 頁至第432 頁並載有：
    嗎啡經注射入人體後，約50％以上於8 小時內自尿中排出，
    至24小時排出約90％，但48小時後仍有微量可檢出等語。此
    外，按通常健康成人一次注射嗎啡15公絲，而以現行採用蟻
    醛酸試液及鉬鋑銨酸試液檢檢驗其尿液時，注射後8 小時內
    所排尿液易於檢出；8 小時至24小時，視其取尿時間及尿量
    多寡，可能檢出；至24小時以後所排之尿液，用上述方法已
    難檢出，亦據行政院衛生署藥物食品檢驗局73年11月30日（
    73）藥檢壹字第030221號函釋明確；又甲基安非他命經口服
    投與後，約70 ％ 於24小時內可自尿液中排出，又其尿液內
    含甲基安非他命成分之檢出，與投與甲基安非它命的量、個
    人體質、檢驗儀器之精密度有關，通常採尿化驗是否呈陽性
    反應，應以投與後24小時內所採者為宜，此亦有行政院衛生
    署藥物食品檢驗局（80）藥檢壹字第4529號函可查。是依上
    開說明，佐以被告前揭濫用藥物尿液檢驗報告及扣案之第2
    級毒品甲基安非他命3 包（毛重共計約1.26公克）、鏟管1
    支、注射針筒5 支、湯匙2 支等物，足徵被告前開施用第1
    級毒品海洛因及第2 級毒品甲基安非他命之自白核與事實相
    符，堪可採為論罪科刑之依據。
三、另按犯毒品危害防制條例第10條施用第1 、2 級毒品之罪者
    ，檢察官應先聲請法院裁定將被告令送勒戒處所觀察、勒戒
    ，經觀察、勒戒後，認有繼續施用毒品傾向者，應由檢察官
    裁定聲請法院裁定令入戒治處所施以強制戒治，且經強制戒
    治執行完畢釋放後，5 年內再犯第10條之罪，檢察官應依一
    般刑事訴訟程序予以起訴論罪科刑，此觀諸毒品危害防制條
    例第20條第1 項、第2 項、第23條第2 項前段規定自明。經
    查，被告前因施用毒品案件，經依臺灣南投地方法院91年度
    毒聲字第388 號裁定送觀察、勒戒後，認有繼續施用毒品傾
    向，令入戒治處所施以強制戒治後，於92年11月20日因停止
    戒治付保護管束期滿未經撤銷，視為執行完畢等情，有臺灣
    高等法院被告前案紀錄表、臺灣彰化地方法院檢察署刑案資
    料查註紀錄表各1 份附卷可參，其於前開執行完畢釋放後5
    年內，復犯本件施用毒品罪，自應逕行起訴。
四、按海洛因、甲基安非他命分別為毒品危害防制條例第2 條第
    2 項第1 、2 款所明定之第1 、2 級毒品。核被告所為，係
    犯毒品危害防制條例第10條第1 項之施用第1 級毒品罪及同
    條例第2 項之施用第2 級毒品罪。被告於此期間內持有各該
    級毒品並進而施用，其持有之低度行為應為施用之高度行為
    所吸收，均不另論罪。其所犯上開施用第1 、2 級毒品2 罪
    間，犯意各別，行為互殊，應予分論併罰。再查被告前因違
    反毒品危害防制條例案件，經臺灣南投地方法院以93年度訴
    字第169 號刑事判決判處有期徒刑10月確定，於94年5 月10
    日縮短刑期執行完畢之事實，有臺灣彰化地方法院檢察署刑
    案資料查註紀錄表及臺灣高等法院被告前案紀錄表各1 份在
    卷可憑，其於前開有期徒刑執行完畢後，5 年內故意再犯本
    件最重本刑為有期徒刑以上之2 罪，為累犯，均應依刑法第
    47條第1 項之規定，加重其刑。爰審酌被告前有施用毒品之
    不良素行，歷經觀察、勒戒及戒治程序後，仍未能徹底戒絕
    毒品，顯見意志不堅，且有失政府制定毒品危害防制條例之
    立法美意，本不宜寬貸，惟念其施用毒品乃自戕一己之身體
    健康，尚未害及他人，且犯後始終坦承犯行等一切情狀，分
    別量處如主文所示之刑，並定其應執行刑（被告本案犯罪均
    在96年4 月24日以後，不符合中華民國96年罪犯減刑條例第
    2 條第1 項之規定，爰不予減刑）。扣案之白色晶體3 包（
    毛重共計約1.26公克），被告自承均含甲基安非他命成分，
    且核與其上開尿液檢驗報告結果相符，應係第2 級毒品甲基
    安非他命無誤，屬違禁物，不問是否屬於犯人所有與否，爰
    均依毒品危害防制條例第18條第1 項前段規定，併予宣告沒
    收銷燬之。又扣案鏟管1 支、注射針筒5 支、湯匙2 支等物
    ，均為被告所有，供施打或挑食海洛因所用之物，業據被告
    供明在卷，爰依刑法第38條第1 項第2 款之規定，予以宣告
    沒收。至查獲之海洛因17包（毛重計約9.22公克），無法認
    定係專供被告本案施用毒品所用之物，參以被告因涉犯販賣
    毒品罪嫌而於另案偵查中，是於本件爰不就扣案海洛因17包
    宣告沒收銷燬；又扣案行動電話1 具（含搭配使用之門號
    0000 000000 號SIM 卡1 枚）、現金新臺幣（下同）49100
    元、磅秤1 個、分裝袋1 包等物，尚乏證據證明與本案施用
    毒品案件有何關聯，亦不予宣告沒收，均併此敘明。
五、公訴意旨另略以：被告分別基於施用第1 級毒品海洛因及第
    2 級毒品甲基安非他命之包括一罪犯意，自95年11月底起至
    96年5 月8 日下午4 時許止（不含96年5 月8 日中午12時許
    施用之1 次），在彰化縣北斗鎮○○里○○路58巷22號居所
    ，接連施用海洛因多次；另自95年底某日起至96年5 月8 日
    下午4 時許止（不含96年5 月6 日凌晨12時施用之1 次），
    在上開處所，接連施用甲基安非他命多次，因認被告此部分
    之行為亦涉有毒品危害防制條例第10條第1 項、第2 項之施
    用第1 級、第2 級毒品罪嫌等語。惟按犯罪事實應依證據認
    定之，無證據不得認定犯罪事實，刑事訴訟法第154 條第2
    項定有明文；復按被告之自白，不得作為有罪判決之唯一證
    據，仍應調查其他必要之證據，以察其是否與事實相符，刑
    事訴訟法第156 條第2 項亦定有明文。公訴人認被告涉有此
    部分之犯行，無非以被告之唯一自白為其論據。然查，被告
    固於警詢時坦認有上開施用海洛因及甲基安非他命之行為等
    語，惟按94年2 月2 日修正公布之刑法，已自95年7 月1 日
    起生效施行，修正後刑法已廢除連續犯之規定，連續數行為
    而犯同一之罪名，均在新法施行前者，新法施行後，應依刑
    法第2 條第1 項之規定，適用最有利於行為人之法律；部分
    之數行為，發生在新法施行前者，新法施行後，該部分適用
    最有利於行為人之法律，若其中部分之一行為或數行為，發
    生在新法施行後者，該部分不能論以連續犯（最高法院95年
    第8 次刑事庭會議決議意旨參照）；又查海洛因屬中樞神經
    抑制劑，甲基安非他命則屬興奮劑，使用者固會對其產生生
    理及心理之依賴性，惟施用者是否因而對上開毒品習慣成癮
    ，仍應視施用者之施用劑量、施用頻率及個人耐藥性等因素
    而定。然本件被告是否業已施用毒品成癮或有施用毒品之習
    慣，卷內並無相關資料足以佐證，是尚難認被告經本案判決
    有罪之前開施用海洛因、甲基安非他命犯行，與被告自白另
    有自95年11月底某日起至96年5 月8 日下午4 時許止（不含
    96年5 月8 日中午12時許施用之1 次），施用第1 級毒品海
    洛因，及另自95年底某日起至96年5 月8 日下午4 時許止（
    不含96年5 月6 日凌晨12時施用之1 次），施用第2 級毒品
    甲基安非他命之犯行間，有何包括一罪或修正前刑法所定之
    連續犯之裁判上一罪關係，從而依前開刑事訴訟法所定之證
    據法則，是尚難逕單以被告之唯一自白，即認定被告確另有
    上揭多次施用第1 級毒品海洛因及第2 級毒品甲基安非他命
    之犯行。惟公訴人既認該部分與前開已起訴經判決有罪之施
    用第1 級毒品海洛因與第2 級毒品甲基安非他命各1 次之犯
    行間，具有包括一罪之集合犯關係，爰均不另為無罪之諭知
    ，附此敘明。
據上論斷，應依刑事訴訟法第273 條之1 第1 項、第299 條第1
項前段，毒品危害防制條例第10條第1 項、第2 項、第18條第1
項前段，刑法第11條、第47條第1 項、第51條第5 款、第38條第
1 項第2 款，判決如主文。
本案經檢察官莊佳瑋到庭執行職務。
中　　華　　民　　國　　96　　年　　8 　　月　　30　　日
                  刑事第一庭    法  官  胡宜如
以上正本證明與原本無異。
如不服本判決，應於判決送達後10日內，向本院提出上訴書狀，
上訴書狀應「敘述具體上訴理由」，並按他造當事人之人數附繕
本。「切勿逕送上級法院」。
中　　華　　民　　國　　96　　年　　8 　　月　　30　　日
                                書記官  蕭秀吉
附錄本案論罪科刑法條：
毒品危害防制條例第10條
施用第一級毒品者，處 6 月以上 5 年以下有期徒刑。
施用第二級毒品者，處 3 年以下有期徒刑。
